【裁判字號】    98,簡上,231
【裁判日期】    981106
【裁判案由】    給付簽帳卡消費款
【裁判全文】
臺灣臺中地方法院民事判決             98年度簡上字第231號
上  訴  人  台中商業銀行股份有限公司
法定代理人  丙○○
訴訟代理人  乙○○
被上訴人    甲○○
上列當事人間請求給付簽帳卡消費款事件，上訴人對於民國98年
7月22日本院台中簡易庭98年度中簡字第1689號第一審判決提起
上訴，本院於民國98年10月23日言詞辯論終結，判決如下：
    主      文
上訴駁回。
第二審訴訟費用由上訴人負擔。
    事實及理由
壹、上訴人起訴主張：
一、被上訴人於民國92年11月27日向上訴人申請信用卡，經上訴
    人核發信用卡後，被上訴人即得持信用卡在特約商店簽帳消
    費使用，依信用卡約定條款，被上訴人應於當期繳款截止日
    前繳納最低應繳金額以上之數額予上訴人，如未按期繳清最
    低應繳金額或遲誤繳款期限，除按年息18．98% 計算循環利
    息外，並按上開利率20%計算違約金。詎被上訴人自93年11
    月26日起即未依約繳款，尚欠簽帳消費款本金新台幣（下同
    ）116,987元及其利息、違約金，屢經上訴人催促，迄未清
    償等情。並聲明：被上訴人應給付上訴人116,987元，及自
    93年11月26日起至清償日止，按年息18．98%計算之利息，
    暨自同日起至清償日止，按上開利率加計20%之違約金。
二、上訴後補稱：被上訴人提出之台灣高等法院台中分院97度上
    訴字第73號等刑事判決並未認定陳易琳、蕭順和冒用被上訴
    人名義向上訴人申請信用卡。陳易琳冒用被上訴人名義向其
    他金融機構申請信用卡使用，該信用卡申請書之簽名與上訴
    人提出本件信用卡申請書「甲○○」之簽名極為相似，惟未
    經鑑定，原審僅以肉眼辨識認二者極為相似，併陳易琳之自
    認，即認定上訴人提出之信用卡申請書上「甲○○」之簽名
    為陳易琳所偽造，似有過度輕率之嫌。請求鑑定本件信用卡
    申請書上「甲○○」之簽名是否為被上訴人所簽。
貳、被上訴人則以：
一、否認曾向上訴人銀行申請信用卡或預借現金，亦未曾接到上
    訴人之催告函，上訴人卻聲請發支付命令要求被上訴人限期
    繳款，顯然不合理。另被上訴人曾於92年11月間遭前夫蕭順
    和及訴外人陳易琳冒名申辦信用卡，前夫蕭順和及訴外人陳
    易琳均經法院判處罪刑確定，故被上訴人應係遭他人冒名向
    上訴人申辦信用卡，請法院查明真相，盼給被上訴人1個明
    確答覆等語。
二、上訴後補稱：被上訴人未向上訴人申請信用卡使用，上訴人
    提出之信用申請書上「甲○○」之簽名並非被上訴人所簽。
    上訴人提出之被上訴人身分證影本、地價稅繳款書、房屋稅
    繳款書等資料，係遭被上訴人之夫蕭順和偷拿去使用，蕭順
    和、陳易琳因偽造文書、偽造有價證券等罪，經本院94年度
    訴字第666號等刑事判決判處有罪。92年年底至96年中間，
    被上訴人未與蕭順和同住，蕭順和亦未曾與其聯絡，未曾收
    到本件信用卡帳單等語，資為抗辯。
、本件第一審對於上訴人之請求，判決駁回上訴人之訴。上訴
    人對第一審判決聲明不服提起上訴，請求廢棄第一審判決，
    並判決被上訴人應給付上訴人116,987元，及自93年11月26
    日起至清償日止，按年息18．98%計算之利息，暨自同日起
    至清償日止，按上開利率加計20%之違約金。被上訴人則聲
    明駁回上訴。
肆、本院之判斷
一、按當事人主張有利於己之事實者，就其事實有舉證之責任，
    民事訴訟法第277條本文定有明文。又民事訴訟如係由原告
    主張權利者，應先由原告負舉證之責，若原告先不能舉證，
    以證實自己主張之事實為真實，則被告就其抗辯事實即令不
    能舉證，或其所舉證據尚有疵累，亦應駁回原告之請求（最
    高法院17年上字第917號判例參照）。次按私文書應由舉證
    人證其真正，民事訴訟法第357條前段亦有明文規定。是私
    文書之真正，如他造當事人有爭執者，則舉證人應負證其真
    正之責（最高法院47年台上字第1784號判例參照）。查上訴
    人主張：被上訴人於92年11月27日向上訴人申請信用卡，經
    上訴人核發信用卡後，被上訴人即持信用卡在特約商店簽帳
    消費使用，詎自93年11月26日起即未依約繳款，尚欠簽帳消
    費款本金116,987元及其利息、違約金等，固據其提出信用
    卡申請書、被上訴人身分證影本、地價稅繳款書、房屋稅繳
    款書、消費款查詢單為證（見原審卷第22至24頁）。惟上訴
    人提出之關係兩造間信用卡使用契約是否成立之信用卡申請
    書係私文書，被上訴人對該申請書上「甲○○」簽名之真正
    既有爭執，上訴人未能舉證證明該文書之真正，即難認兩造
    間之信用卡使用契約存在。
二、被上訴人抗辯上訴人提出之被上訴人身分證影本、地價稅繳
    款書、房屋稅繳款書等，係其夫蕭順和未經其同意持以冒用
    其名義申請本件信用卡使用，其未曾收到過本件信用卡之帳
    單等語，業據其提出台灣台中地方法院檢察署96年度偵字第
    7077號陳易琳偽造有價證券等案件起訴書、本院94年度訴字
    第666號蕭順和偽造文書等案件刑事判決、台灣高等法院台
    中分院95年度上訴字第1217號蕭順和偽造文書等案件刑事判
    決及同院97年度上訴字第73號陳易琳偽造有價證券等案件刑
    事判決影本為證（見原審卷第25至85頁）。查被上訴人之前
    夫蕭順和於92年間，在台中市○○區○○路2段207之6號13
    樓住處內，先後竊取被上訴人等人之身分證影本，再影印留
    存，並在中華商業銀行（下稱中華商銀）東森購物聯名卡申
    請書簽名人欄偽造「甲○○」署名，而偽造被上訴人向中華
    商銀申請信用卡使用之私文書，於92年2月18日持上揭信用
    卡申請書連同被上訴人之身分證正、反面影本及繳稅稅單影
    本（為蕭順和擅自拿正本影印，屬使用竊盜）等資料，向中
    華商銀申請信用卡使用；復自92年11月初某日起，委託化名
    為「王佩娟」之陳易琳（原名陳佳伶）代為辦理冒用被上訴
    人名義申請信用卡使用，並先後將上揭蕭順和留存之被上訴
    人身分證正、反面影本、繳稅稅單及蕭順和冒被上訴人名義
    申請取得之中華商銀信用卡一張（東森購物聯名卡）均交予
    陳易琳作為冒被上訴人名義申請信用卡之用，雙方約明每辦
    妥一張信用卡，陳易琳可取得該卡信用額度1%之報酬，旋推
    由陳易琳先後在臺灣中小企業銀行（下稱中小企銀）等多家
    銀行之信用卡申請書之簽名人欄偽造「甲○○」簽名，而分
    別偽造該等表示被上訴人向中小企銀等多家銀行申請信用卡
    使用之私文書，並推由陳易琳自92年11月7日起至93年1月15
    日止，先後向中小企銀等多家銀行，冒用被上訴人名義申請
    信用卡使用等情，經台灣高法院台中分院95年度上訴字第12
    17號、97年度上訴字第73號刑事判決判處有罪，有前揭判決
    書在卷可憑。依上訴人提出之本件信用卡申請書之記載（見
    原審卷第22頁），其卡片領取方式係申請人親至上訴人銀行
    領取，帳單則係由申請人勾選寄送至申請人居住地址即「台
    中市○○區○○路126巷35號7樓之1」，而「台中市○○區
    ○○路126巷35號7樓之1」並非被上訴人之住所，而係陳易
    琳之居所，此有前揭起訴書在卷可憑（見原審卷第52頁），
    足見被上訴人前揭抗辯，應可採信。再者，上開刑事判決之
    犯罪事實固未認定蕭順和、陳易琳曾冒用被上訴人名義向上
    訴人銀行申請本件信用卡使用，惟原審依職權調閱上開刑事
    案件卷宗詳閱後，發現陳易琳在其他金融機構冒用被上訴人
    名義申請信用卡之簽名與上訴人提出信用卡申請書上「甲○
    ○」之簽名極為相似，遂依職權於98年7月8日言詞辯論期日
    訊問證人陳易琳上情，復當庭提示上訴人提出之信用卡申請
    書上「甲○○」之簽名命其辨認，經證人陳易琳當庭具結後
    證稱：蕭順和有說辦理信用卡是瞞著他太太偷偷辦的，上訴
    人提出信用卡申請書上「甲○○」之簽名係其所為等語(見
    原審卷第101頁），上訴人對於陳易琳上揭證述亦表明並無
    意見。綜合以上各情互相參證以觀，被上訴人抗辯上訴人提
    出之本件信用卡申請書上「甲○○」之簽名係遭他人冒名偽
    造，其未向上訴人申請本件信用卡使用，應可採信。
三、綜上所述，上訴人未提出其他證據資料資以證明被上訴人確
    於上揭時間曾向上訴人申請信用卡使用之情事，被上訴人抗
    辯上訴人提出之本件信用卡申請書上「甲○○」之簽名係遭
    他人冒名偽造，其未向上訴人申請本件信用卡使用部分復可
    採信，自無從認兩造間之信用卡使用契約存在。從而，上訴
    人基於信用卡使用契約，訴請被上訴人給付積欠之信用卡消
    費款116,987元及其遲延利息、違約金，即難認有據，無法
    准許。原審為上訴人敗訴判決，核無不合。上訴意旨指摘原
    判決不當，聲明廢棄改判，為無理由，應予駁回。又上訴人
    提起本件上訴時並未一併提出上訴理由狀，於準備程序時復
    未到庭為任何主張，經審判長定期命其提出上訴理由狀，未
    於期限內提出，且本件事證已甚明確，是上訴人於言詞辯論
    期日始當庭具狀聲請鑑定信用卡申請書上「甲○○」之簽名
    是否為被上訴人所簽，本院認無此必要，併予敘明。
伍、結論：本件上訴為無理由，依民事訴訟法第436條之1第3項
    、第449條第1項、第78條，判決如主文。
中    華    民    國    98    年    11    月    6     日
                  民事第三庭  審判長法  官  許秀芬
                                    法  官  曹宗鼎
                                    法  官  黃渙文
正本證明與原本無異。
不得上訴。
中    華    民    國    98    年    11    月    6     日
                                    書記官


司法院資訊處製作；財團法人民間司法改革基金會備份。
